【裁判字號】    96,聲,1995
【裁判日期】    970430
【裁判案由】    返還提存物
【裁判全文】
臺灣桃園地方法院民事裁定              96年度聲字第1995號
聲  請  人  中國信託商業銀行股份有限公司
法定代理人  乙○○
相  對  人  甲○○
上列當事人間聲請返還提存物事件，本院裁定如下：
    主  文
本院九十四年度存字第三四五○號提存事件聲請人所提存之擔保
物即九十二年度甲類第六期中央政府建設公債登錄債券，面額新
台幣壹拾萬元，准予返還。
聲請程序費用由相對人負擔。
    理  由
一、本件聲請人業依銀行法及金融機構合併法規定，於民國96年
    9 月8 日合併花蓮區中小企業銀行股份有限公司（下稱花蓮
    企銀），聲請人為合併後之存續公司，依法概括承受花蓮企
    銀之權利義務，有聲請人提出之行政院金融監督管理委員會
    96年7 月26日金管銀(六)字第09600285840 號函在卷可稽，是
    原屬花蓮企銀之權利義務，自應由聲請人繼續享有或負擔，
    合先敘明。
二、按訴訟終結後，法院依供擔保人之聲請，通知受擔保利益人
    於一定期間內行使權利並向法院為行使權利之證明而未證明
    者，法院應依供擔保人之聲請，以裁定命返還其提存物，民
    事訴訟法第104 條第1 項第3 款後段定有明文。另依同法第
    106 條前段，前開規定，於其他依法令供訴訟上之擔保者準
    用之。又所謂訴訟終結，固應從廣義解釋，包括撤銷假扣押
    或假處分裁定及執行程序終結在內。惟強制執行法第132 條
    已於85年10月9 日修正增列第3 項規定債權人收受假扣押或
    假處分裁定後已逾30日者不得聲請執行。故假扣押或假處分
    之供擔保人，於法院撤銷假扣押或假處分之執行後，如該假
    扣押或假處分裁定已逾上開30日期間而不得聲請執行時，自
    不因供擔保人未聲請撤銷假扣押或假處分裁定，而影響其依
    民事訴訟法第106 條準用同法第104 條第1 項第3 款規定行
    使定期催告及返還擔保物之權利，最高法院88年度台抗字第
    682 號裁定意旨參照。
三、聲請意旨略以：聲請人因與相對人間請求清償連帶保證債務
    事件，前經本院裁定准其供擔保後得為假扣押，嗣其依法向
    提存並聲請假扣押執行在案。茲因兩造已成立和解，聲請人
    撤回上開假扣押執行因而執行程序已終結。其後聲請人聲請
    本院限期通知受擔保利益人即相對人行使權利而未行使，爰
    聲請返還提存物等語。
四、聲請人主張相對人即擔保利益人經通知未於法定期間內行使
    權利之事實，據其提出本院94年度裁全字第5347號假扣押裁
    定、94年度存字第3450號提存書、96年4 月25日桃院木民愛
    96年度聲字第648 號（通知行使權利）函、95年6 月21日桃
    院木執94年執全梅字第2826號囑託塗銷查封登記書等影本各
    1 件為證，本院並依職權調閱上開假扣押裁定及執行、提存
    及通知行使權利等卷證，並向本院民事庭、簡易庭及非訟中
    心與臺灣臺北地方法院暨臺灣花蓮地方法院，查明屬實，復
    有本院民事紀錄科查詢表2 紙、臺灣臺北地方法院97年1 月
    23 日 北院隆文人字第0970001944號、第0970001945號函及
    臺灣花蓮地方法院同年月17日花院明文字第0970000069號函
    各1 紙附卷可憑，堪信為真實。本院審酌前揭行使權利函於
    96年4 月30日送達相對人時，上開假扣押裁定縱然未經撤銷
    ，惟於本院撤銷前述假扣押之執行後，聲請人收受該假扣押
    裁定已逾30日，依上揭說明，其已不得再依該假扣押裁定聲
    請執行，是相對人若有損害已告確定，將來無繼續受損之虞
    。從而，聲請人之聲請，核無不合，應予准許。
五、依民事訴訟法第106 條前段、第104 條第1 項第3 款後段、
    第95條、第78條，裁定如主文。
中    華    民    國    97    年     4    月    30    日
                  民事第二庭  法  官  張金柱
如不服本裁定應於送達後10日內向本院提出抗告狀，並應繳納抗
告裁判費新台幣1,000 元。
以上正本證明與原本無異。
中    華    民    國    97    年    5     月     2    日
                              書記官  黃珮娟


司法院資訊處製作；財團法人民間司法改革基金會備份。
